臺灣高等法院臺中分院民事判決
                                    109年度上易字第690號
上  訴  人  王逸家
訴訟代理人  陳盈壽律師
複  代理人  廖珮羽律師  
被  上訴人  黃書宜
上列當事人間請求損害賠償事件，上訴人對於中華民國109年10
月16日臺灣臺中地方法院109年度訴字第2055號第一審判決提起
上訴，本院於110年2月2日言詞辯論終結，茲判決如下：
    主    文
上訴駁回。
原判決關於訴訟費用之裁判廢棄。
第一審訴訟費用由上訴人負擔十分之三，餘由被上訴人負擔；第
二審訴訟費用由上訴人負擔。
    事實及理由
一、被上訴人主張：伊駕駛貨櫃車搭載訴外人趙○○自臺中港碼頭
    承載貨櫃，上訴人亦駕駛貨櫃車自臺中港碼頭承載貨櫃後，
    於民國107年9月26日19時許，兩貨櫃車併排暫停在臺中市龍
    井區臨港路與台西南路交岔路口車道上停等紅燈時，伊向上
    訴人質問裝載貨櫃事宜，雙方發生口角，伊遂下車嘗試開啟
    上訴人之貨櫃車門未果後返回自己貨櫃車旁時，上訴人下車
    抓住伊，兩人即互毆，致伊受有頭部、顏面、胸部、雙手、
    右手肘及右膝蓋挫擦傷、左眼視力模糊之傷害；上訴人則受
    有頭部外傷合併左側顱內出血、左眼瞼撕裂傷合併虹膜炎、
    胸部挫傷、顏面及四肢多處挫傷之傷害。上訴人上開傷害之
    犯行業經刑事判決認定在案。伊因上訴人上開侵權行為，受
    有支出醫療費用新臺幣（下同）580元、1個月不能工作之損
    失174,169元、精神慰撫金3萬元，合計204,749元之損害，
    自得請求上訴人賠償等情。爰依民法第184條第1項前段、第
    193條第1項、第195條第1項規定，提起本件訴訟，聲明求為
    命上訴人應給付204,749元，及自109年7月3日起至清償日止
    ，按年息百分之5加計利息之判決（原審就此部分為被上訴
    人勝訴之判決，上訴人不服，提起上訴；其餘未繫屬本院部
    分，不予贅述）。並答辯聲明：上訴駁回。
二、上訴人則以：伊否認與被上訴人互毆，伊係遭被上訴人毆打
    ，伊僅係為阻止被上訴人之毆打，而有反制被上訴人之行為
    ，然並未對被上訴人有何傷害行為，是當無成立侵權行為之
    可能。縱仍認伊應負侵權賠償責任，伊就被上訴人因本件傷
    害支出醫療費用580元、每月平均薪資為174,169元等節，固
    不爭執，惟被上訴人並未舉證證明其因本事故不能工作，是
    其請求伊賠償不能工作之損失，自無理由；且衡諸本件事故
    為被上訴人尋釁所致，且伊因本事故受傷較重等節，被上訴
    人請求慰撫金3萬元，顯屬過高，應予酌減等語，資為抗辯
    。並上訴聲明：(一)原判決不利於上訴人部分廢棄。(二)上
    開廢棄部分，被上訴人在第一審之訴及假執行之聲請均駁回
    。
三、兩造經本院整理及簡化爭點，同意成立爭點整理協議如下（
    見本院卷第95頁）：
(一)兩造不爭執事項：
  1.被上訴人駕駛貨櫃車搭載趙○○自臺中港碼頭承載貨櫃，上訴
    人亦駕駛貨櫃車自臺中港碼頭承載貨櫃後，於107年9月26日
    19時許，兩貨櫃車併排暫停在臺中市龍井區臨港路與台西南
    路交岔路口車道上停等紅燈時，被上訴人向上訴人質問裝載
    貨櫃事宜，雙方發生口角，被上訴人遂下車嘗試開啟上訴人
    之貨櫃車門未果後返回自己貨櫃車旁時，上訴人下車抓住被
    上訴人，兩人即各基於傷害故意互毆（上訴人有爭執），致
    被上訴人受有頭部、顏面、胸部、雙手、右手肘及右膝蓋挫
    擦傷、左眼視力模糊之傷害；上訴人則受有頭部外傷合併左
    側顱內出血、左眼瞼撕裂傷合併虹膜炎、胸部挫傷、顏面及
    四肢多處挫傷之傷害。
  2.被上訴人因本件傷害支出醫療費用580元。
  3.被上訴人每月平均薪資為174,169元。
(二)兩造爭執事項：被上訴人得請求上訴人損害賠償金額為何？
四、得心證之理由：
(一)被上訴人主張其於前揭時、地，與上訴人發生爭執，過程中
    造成其受有頭部、顏面、胸部、雙手、右手肘及右膝蓋挫擦
    傷、左眼視力模糊等傷害之事實，業據其提出高雄市立小港
    醫院（下稱小港醫院）診斷證明書為證（見原審卷第19頁）
    ，且為上訴人所不爭執，而上訴人前揭傷害犯行，業經本院
    刑事庭以108年度上易字第1170號刑事判決判處上訴人犯傷
    害罪，處拘役20日確定在案，有該案判決（見原審卷第21至
    33頁）及卷宗可稽，堪信為真實。
(二)被上訴人主張兩造係互毆一節，固為上訴人所否認。惟查，
    被上訴人於原法院刑事庭審理時證稱：我與上訴人是同事，
    知道上訴人這個人，平時沒有什麼交往，也沒有什麼仇恨恩
    怨（見刑案一審卷第98頁）。又證稱：事發那天我先到，上
    訴人的車排在我後面。那天我要載往南下高雄的櫃子上，有
    一個不要載往高雄的櫃子，吊機的人把該櫃子移遠，按常理
    ，吊機的人應該是直接將下面要載往高雄的櫃子吊給我載，
    但吊機的人吊比較遠的、把比較重的要下高雄的櫃子給我，
    我認為這之間有些潛規則，而且不公平。故之後上訴人也載
    到貨櫃之後，我就於停紅綠燈時開車窗質問上訴人這是怎麼
    一回事。並不是因為上訴人吊場插我的隊，而是我認為他應
    該對潛規則知情等語（見刑案一審卷第50頁）。足認兩造雖
    為駕駛貨櫃車同事，但平時並無恩怨，本案之發生，係因被
    上訴人貨櫃車排在前面，上訴人貨櫃車排在後面，吊機之人
    未將較近較輕之貨櫃吊給排在前面的被上訴人貨櫃車載運，
    而將較遠較重之貨櫃吊給被上訴人載運，卻將較近較輕之貨
    櫃吊排在後之上訴人載運，被上訴人因而心生不滿所致。且
    被上訴人身高178公分，體重104公斤，上訴人身高176公分
    ，體重74公斤，經兩造於刑案一審時各自陳明在卷（見刑案
    一審卷第85頁），兩造間既然前無恩怨，且事發當日載運依
    潛規則應由被上訴人載運較輕之貨櫃，上訴人佔了被上訴人
    便宜，被上訴人身體又較上訴人壯碩，上訴人自不可能無端
    主動挑釁，先毆打被上訴人。應是被上訴人因上訴人違反潛
    規則，載運較輕貨櫃，引起被上訴人不滿，利用併排停等紅
    燈時，質問上訴人，雙方發生口角，被上訴人憤而下車，欲
    進一步與上訴人理論，而引發兩造後續肢體衝突。證人趙○○
    於原法院刑事庭審理時亦證稱：伊見到被上訴人下車就在上
    訴人車頭這邊理論，被上訴人問上訴人「不是要打我嗎」，
    被上訴人講完後走回來，在引擎蓋前面楞了一下，往上訴人
    車頭方向看，然後被上訴人有一個要掀引擎蓋的動作，還沒
    掀開時，上訴人就下車用很快的速度走過去前面，就朝被上
    訴人的臉打下去了，朝下顎揮下去，再揮第二拳，之後被上
    訴人反擊，二人就開始扭打，當時伊坐在副駕駛座後面看得
    到等語（見刑案二審卷第103至108頁）；且兩造於發生上開
    爭執及扭打後，分別受有前揭兩造不爭執事項1.所示之傷害
    ，有小港醫院診斷證明書、童綜合醫院診斷書附卷可稽（見
    偵查卷第33、35頁）。綜據上情以觀，足認兩造間確有互毆
    之情形。
(三)按因故意或過失，不法侵害他人之權利者，負損害賠償責任
    ；不法侵害他人之身體或健康者，對於被害人因此喪失或減
    少勞動能力或增加生活上之需要時，應負損害賠償責任；不
    法侵害他人之身體、健康、名譽、自由、信用、隱私、貞操
    ，或不法侵害其他人格法益而情節重大者，被害人雖非財產
    上之損害，亦得請求賠償相當之金額，民法第184條第1項前
    段、第193條第1項、第195條第1項前段分別定有明文。經查
    ，本件上訴人毆打被上訴人之故意不法行為既堪認定，被上
    訴人因此受有上開傷害，上訴人之故意行為與被上訴人損害
    間即有相當因果關係，上訴人應依前開規定負損害賠償責任
    。茲就被上訴人主張之各項損害及金額，審酌如下：
  1.醫療費用：被上訴人因系爭事故支出醫療費用計580元，有
    小港醫院門診醫療費用收據為證（見原審卷第37至38頁），
    且為上訴人所不爭執，應予准許。
  2.不能工作損失：按當事人已證明受有損害而不能證明其數額
    或證明顯有重大困難者，法院應審酌一切情況，依所得心證
    定其數額，民事訴訟法第222條第2項定有明文。經查，本件
    被上訴人主張其為職業大客車駕駛，因系爭事故受有上開傷
    害，造成1個月無法工作而受有薪資損害174,169元等語，為
    上訴人所否認，並以前詞置辯。依被上訴人所提出之小港醫
    院診斷證明書所示，被上訴人確實因系爭事故受有頭部、顏
    面、胸部、雙手、右手肘及右膝蓋挫擦傷、左眼視力模糊之
    傷害（見原審卷第19頁），經本院檢附上開診斷證明書，函
    詢小港醫院關於被上訴人所受上開傷勢是否影響其從事原駕
    駛工作？所需休養期間為何？是否曾於該院眼科就診？並提
    供相關病歷資料為佐（見本院卷第63頁），經該院於109年1
    2月30日以高醫港品字第1090304729號函覆稱被上訴人於109
    年5月11日眼科就診測得雙眼矯正視力均為1.0，建議配鏡治
    療等語，並有病歷為憑（見本院卷第79至83頁），該函文雖
    未說明所需休養期間為何，然衡諸被上訴人為職業大客車駕
    駛，平時以載送、運輸貨櫃為必要，自須仰賴清晰視力，始
    可維護大眾用路行車安全，而其受有左眼視力模糊之傷害，
    對其駕駛工作自有影響。是被上訴人因系爭事故受有左眼視
    力模糊致不能工作程度之證明顯有重大困難，依前揭法律規
    定，被上訴人雖未能證明所受不能工作損害之數額，且證明
    顯有重大困難，爰審酌上情及一切狀況，認被上訴人因系爭
    事故受有視力模糊之傷害而無法工作之期間，以1個月為允
    當。又被上訴人每月平均薪資為174,169元，為兩造所不爭
    執，是被上訴人請求給付1個月不能工作之薪資損失174,169
    元，尚屬有據。
  3.精神慰撫金：
    按慰藉金之賠償須以人格權遭遇侵害，使精神上受有痛苦為
    必要，其核給之標準固與財產上損害之計算不同，然非不可
    斟酌雙方身分資力與加害程度，及其他各種情形核定相當之
    數額（最高法院51年台上字第223號裁判意旨參照）。是精
    神慰撫金之多寡，應斟酌雙方之身分、地位、資力、加害之
    程度、被害人所受之痛苦及其他各種情形，核定相當之數額
    。經查，被上訴人遭上訴人毆打受有上開傷害，並因此接受
    診療，精神上應受有相當損害，其請求上訴人賠償非財產上
    損害，亦屬有據。爰斟酌被上訴人因上訴人所為傷害行為受
    有頭部、顏面、胸部、雙手、右手肘及右膝蓋挫擦傷、左眼
    視力模糊等多處傷害；又上訴人為高職畢業，受傷時從事貨
    櫃運送司機，每月收入盈餘約4萬餘元，名下無財產；另被
    上訴人為國中畢業，從事貨櫃運送司機，每月收入盈餘約4
    、5萬元，名下有汽車3輛，無不動產等情，業據兩造各自陳
    明在卷（見原法院108年度訴字第2167號卷第57、60頁、本
    院109年度上易字第297號卷第47頁），並有兩造之稅務電子
    閘門財產所得調件明細表附卷可稽（見原審卷證物袋）；復
    參酌本件互毆事件之事發經過、被上訴人所受傷勢輕重及其
    所受精神上痛苦之程度、對其生活之影響、兩造之身分、地
    位、學經歷、技能及經濟狀況等一切情狀，認上訴人請求精
    神慰撫金3萬元，尚屬允適，應予准許。
  4.從而，被上訴人得請求上訴人損害賠償之金額合計為204,00
    0元（計算式：醫藥費580元＋不能工作損失174,169元＋精神
    慰撫金3萬元＝204,749元）。
五、綜上所述，被上訴人依侵權行為之法律關係，請求上訴人給
    付204,749元，及自起訴狀繕本送達翌日即109年7月3日（見
    原審卷第73頁）起至清償日止，按年息百分之5計算之利息
    ，為有理由，應予准許。從而原審就上開應准許部分，為被
    上訴人勝訴判決，並為假執行及免為假執行之宣告，於法並
    無不合。上訴意旨指摘原判決此部分不當，求予廢棄改判，
    為無理由，應駁回上訴。又本件係被上訴人依民事通常訴訟
    程序起訴請求，經原法院裁定命補繳裁判費後如數繳納（見
    原審卷第13至18頁、61至63頁），並非依刑事附帶民事訴訟
    程序請求而經原法院刑事庭裁定移送前來，尚無刑事訴訟法
    第504條第2項關於免納裁判費規定之適用，原審自仍應依民
    事訴訟法第87條第1項規定，依職權為訴訟費用之裁判。本
    件被上訴人於原審既受一部勝訴、一部敗訴之判決，自仍應
    依民事訴訟法第79條規定，為訴訟費用負擔之諭知，原審誤
    認本件係被上訴人提起刑事附帶民事訴訟並經原法院刑事庭
    裁定移送前來，而未諭知第一審訴訟費用之負擔（見原判決
    第6頁），尚有未恰，自應由本院將該部分予以廢棄，改判
    如主文第3項前段所示。
六、本件事證已臻明確，兩造其餘之攻擊或防禦方法及所用之證
    據，經本院斟酌後，認為均不足以影響本判決之結果，爰不
    逐一論列，附此敘明。 
七、據上論結，本件上訴為無理由，依民事訴訟法第449條第1項
    、第79條、第78條，判決如主文。
中　　華　　民　　國　 110　　年　　2 　　月　　23　　日
                  民事第五庭    審判長法  官  許秀芬
                                      法  官  李慧瑜
                                      法  官  吳崇道
正本係照原本作成。
不得上訴。
                                      書記官  洪郁淇

中　　華　　民　　國　 110　　年　　2 　　月　　23　　日